臺灣臺北地方法院刑事判決　　　　　　 100年度交訴字第53號
公　訴　人　臺灣臺北地方法院檢察署檢察官
被　　　告　李維春
上列被告因公共危險等案件，經檢察官提起公訴（100年度調偵
字第476號），本院判決如下：
    主  文
李維春服用酒類，不能安全駕駛動力交通工具而駕駛，處有期徒
刑參月；又駕駛動力交通工具肇事，致人受傷而逃逸，處有期徒
刑柒月。應執行有期徒刑玖月。
其餘被訴部分公訴不受理。
    事  實
一、李維春於民國99年12月28日19時許，在新北市新店區友人住
    處，食用以米酒烹煮之麻油雞湯後，已達不能安全駕駛動力
    交通工具之狀態，竟仍於同日21時30分許，駕駛車牌號碼87
    38-FU號自用小貨車，沿新北市○○區○○路往碧潭方向行
    駛，行經新北市○○區○○路與檳榔路口，左轉進入光明街
    時，適韋理珺騎乘車牌號碼033-CNL號重型機車，沿北新路
    往木柵方向直行而來，李維春未禮讓直行車先行，即貿然左
    轉，致韋理珺閃避不及，其所騎乘之重型機車猛力撞及李維
    春所駕駛之自用小貨車之右後車尾，韋理珺因而人車倒地，
    受有右側橈骨遠端閉鎖性骨折、右側股骨下端骨折之傷害（
    過失傷害部分，另為不受理之諭知，詳後述）。詎李維春明
    知駕駛自用小貨車肇事，致韋理珺人車倒地而受傷，竟未停
    車處理，逕自駕車逃逸。嗣經員警在新北市○○區○○街攔
    獲，於當日23時24分許，經測得其酒後呼氣酒精濃度為0.52
    MG/L，而查知上情。
二、案經韋理珺訴由新北市政府警察局新店分局報告臺灣臺北地
    方法院檢察署檢察官偵查起訴。
    理  由
壹、證據能力事項:
一、按「被告以外之人於審判外向法官所為之陳述，得為證據。
    被告以外之人於偵查中向檢察官所為之陳述，除顯有不可信
    之情況者外，得為證據。」，刑事訴訟法第159條之1定有明
    文。經查:本件證人韋理珺於偵查中之證詞，業經具結以擔
    保其證詞之真實性及憑信性，被告未釋明有顯不可信之情況
    ，且本院亦傳喚上開證人到庭，使被告有行使反對詰問權之
    機會。是上開證人於檢察官訊問時所為之證詞，得為證據。
二、按被告以外之人於審判外之言詞或書面陳述，除法律有規定
    者外，不得作為證據；又被告以外之人於審判外之陳述，雖
    不符合同法第159條之1至第159條之4之規定，但經當事人於
    審判程序同意作為證據，法院審酌該言詞陳述或書面陳述作
    成時之情況，認為適當者，亦得為證據。當事人、代理人或
    辯護人於法院調查證據時，知有第159條第1項不得為證據之
    情形，而未於言詞辯論終結前聲明異議者，視為有前項之同
    意，刑事訴訟法第159條第1項及第159條之5分別定有明文。
    本判決下列所引用之其餘證據資料，均經依法踐行調查證據
    程序，當事人於本院言詞辯論終結前亦未聲明異議，本院審
    酌證據資料製作時之情況，均無違法不當及證明力明顯過低
    之瑕疵，亦查無依法應排除其證據能力之情形，認以之作為
    證據應屬適當，皆有證據能力。
貳、有罪部分:
一、訊據被告李維春坦承於上揭時間，飲用酒類後已不能安全駕
    駛，仍駕駛車牌號碼8738-FU號自用小貨車行駛於道路，並
    在行經新北市○○區○○路與檳榔路口時，與告訴人韋理珺
    所騎乘之車牌號碼033-CNL號重型機車發生碰撞而肇事，告
    訴人當場人車倒地，受有右側橈骨遠端閉鎖性骨折、右側股
    骨下端骨折之傷害，其當時未下車救助告訴人等情不諱，惟
    矢口否認有何肇事逃逸之犯行，並辯稱:依交通事故照片，
    撞擊點為小貨車的右後方車燈，被告當時關窗戶開冷氣聽音
    響，未感覺有撞擊之發生，故未停車而繼續行駛至停車場停
    車，並非明知肇事而逃逸云云。惟查:
  (一)被告於99年12月28日19時許，在新北市新店區友人住處，食
    用以米酒烹煮之麻油雞湯後，已達不能安全駕駛動力交通工
    具之狀態，仍駕駛車牌號碼8738-FU號自用小貨車，沿新北
    市○○區○○路往碧潭方向行駛，嗣與告訴人發生車禍後，
    經員警在新北市○○區○○街攔獲，於當日23時24分許，經
    測得其酒後呼氣酒精濃度為0.52MG/L等情，業據被告坦承不
    諱，並有酒測單（內載施測時間為99年10月28日23時24 分
    ，施測結果為0.52MG/L）、生理平衡檢測表（內載被告在閉
    雙眼，30秒內朗誦阿拉伯數字由1001、1002、1003之項目不
    合格）、刑法第185條之3案件測試觀察紀錄表在卷可稽（參
    偵卷第38、43、44頁）。而按酒精對人體造成之影響，於呼
    氣酒精濃度達每公升0.25毫克（約合體內血液中酒精濃度每
    公升50毫克或百分之0.05）時，將造成輕度中毒，而有輕度
    協調功能降低之症狀，呼氣酒精濃度達每公升0.5毫克（約
    合體內血液中酒精濃度每公升100毫克或百分之0.1）時，即
    屬輕度到中度中毒，將產生反應較慢、感覺減低、影響駕駛
    等症狀，業據行政院國軍退除役官兵輔導委員會臺北榮民總
    醫院88 年8月5日（88）北總內字第26868號函敘明確。被告
    飲用酒類後，於前揭時間，與告訴人在上揭交岔路口發生車
    禍，且其在車禍發生2小時後，所測得之呼氣酒精濃度仍有
    每公升0.52毫克，足認其行車當時已有反應較慢、感覺減低
    、影響駕駛等輕度到中度中毒症狀，顯已達注意力、反應力
    、操控力、判斷力及感知能力均降低之不能安全駕駛動力交
    通工具之程度。是被告前揭出於任意性之自白，核與事實相
    符，可以採信。
  (二)被告於前揭時間駕駛上開車輛，行經前揭肇事地點左轉時，
    與告訴人發生車禍，告訴人所騎乘之機車撞及被告所駕駛之
    上開自用小貨車右後車尾處，告訴人當場人車倒地，因而受
    有上述傷害，以及被告當時未下車協助救護或向警方報案，
    即駕駛上開車輛離開現場等情，均為被告所不爭執，並據證
    人即告訴人韋理珺於偵查及本院作證在案（參偵卷第77頁）
    ，且有並有新北市政府警察局新店交通分隊警員所製作現場
    圖、交通事故調查報告表、現場照片、告訴人所騎乘之機車
    照片、被告所駕駛之汽車照片、天主教耕莘醫院出具之診斷
    證明書等在卷可考（參偵卷第13-37、48頁）。被告於本院
    審理時供稱:當天在友人處喝麻油雞，喝到9點多開車，我跟
    朋友約在光明街要去唱歌，要到光明街停車場停車等語（參
    偵卷第8頁、本院卷第23頁）。而被告最後確實是在光明街
    遭警攔獲，此復有新店分局移送書可參，被告當時已依其已
    訂之計畫，駕車抵達預計前往之地點，顯見被告當時雖因酒
    醉而致其反應較慢、感覺減低，不能安全駕駛車輛，但其對
    於道路狀況及外界事務仍有知覺理會之能力。質之證人即告
    訴人於偵查及本院結證稱:看到被告的車左轉時，來不及按
    喇叭，我先煞車，煞車過程中撞到被告駕駛車輛右後方。當
    時撞擊聲很大，附近的店家聽到聲音跑出來看，且當時路上
    車子比較少等語（參偵卷第77頁、本院卷第30-32頁）。而
    參之卷附之兩車發生碰撞後之照片，被告所駕駛之前揭自用
    小貨車之右後車尾燈已脫落不知所蹤，架住車尾燈的鐵架，
    嚴重彎曲變形，右後連結車尾燈及車體之螺絲已鬆脫。告訴
    人的機車前車殼破裂，部分車殼已掉落，內部零件外露，剩
    餘未掉落之車殼及前車燈上，均明顯沾附了被告車輛之藍色
    漆，且沾附的面積大，現場的路面上並留有黑色的油漬（參
    偵卷第27-3 7頁），顯見兩車碰撞之力道非小。於此深夜時
    間，道路上人車較少之情況下，二車發生經此猛力碰撞所造
    成的振動及聲音，加上機車倒地的碰撞聲，被告豈有毫無所
    覺而不知之理。被告上開所辯，無非事後卸責之詞，不足採
    信。從而，被告肇事致告訴人受傷而逃逸之事實，亦已可堪
    認定。
  (三)綜合上述，本件被告酒後不能安全駕駛動力交通工具而駕駛
    ，及與告訴人發生車禍事故，致告訴人受傷而逃逸之犯行，
    均事證明確，洵堪認定，應予依法論處。
三、核被告被告所為，係犯刑法第185條之3之服用酒類不能安全
    駕駛動力交通工具而駕駛罪及同法第185條之4之肇事逃逸罪
    。被告所犯上開二罪，犯意各別，行為互殊，應分論併罰之
    。爰審酌被告於91年、94年間，先後二次因犯服用酒類不能
    安全駕駛動力交通工具而駕駛罪，經本院以91年度店交簡字
    第167號判處罰金15000元，及以94年度北交簡字第883號判
    處拘役50日，此有臺灣高等法院被告前案紀錄表在卷可稽，
    其竟仍為一時便利而酒後駕車，不僅漠視自身安危，更枉顧
    公眾安全，欠缺尊重其他用路人生命、財產安全之觀念，且
    於肇事後，棄已受傷在地之告訴人不顧，亦未思及打電話報
    案，或為其他必要救助而逃逸之犯罪動機、目的、手段，惟
    其犯罪後已與告訴人達成民事賠償之和解，目前已先行支付
    新臺幣10萬元之賠償金，業據告訴人陳明在案，其於本院審
    理時寂坦承酒後駕車公共危險之犯罪後態度等一切情狀，分
    別量處如主文所示之刑，並定其應執行刑。
參、公訴不受理部分:
一、公訴意旨另略以:被告李維春於前揭時、地，駕駛車牌號碼
    8738-FU號自用小貨車，沿新北市○○區○○路往碧潭方向
    行駛，行經新北市○○區○○路與檳榔路口，左轉進入光明
    街時，本應注意至交岔路口，轉彎車應讓直行車先行，而依
    當時天候晴，夜間有照明，道路鋪設柏油，路面無障礙亦無
    缺陷，標誌、標線清晰，視距良好，客觀上並無不能注意之
    情事，竟疏未注意禮讓由告訴人韋理珺所騎乘沿北新路往木
    柵方向直行之車牌號碼033-CNL號重型機車先行，即貿然左
    轉，致韋理珺閃避不及，其所騎乘之重型機車猛力撞及李維
    春所駕駛之自用小貨車之右後車尾，韋理珺因而人車倒地，
    受有右側橈骨遠端閉鎖性骨折、右側股骨下端骨折之傷害。
    因認被告此部分所為，另涉犯刑法第284條第1項前段之過失
    傷害罪嫌。
二、按告訴乃論之罪，告訴人於第一審辯論終結前得撤回其告訴
    。又告訴經撤回者，法院應諭知不受理之判決。刑事訴訟法
    第238條第1項，第303條第3款分別定有明文。又刑法第284
    條之罪，依同法第287條前段規定，係屬告訴乃論之罪。經
    查，本件被告已與告訴人達成和解，告訴人並已於100年7
    月7日當庭具狀撤回告訴，此有本院審判筆錄及撤回告訴狀
    在卷可稽。揆諸前開法條意旨，此部分爰為不受理判決諭知
    。
據上論斷，應依刑事訴訟法第299條第1項前段、第303條第3款，
刑法第185條之3、第185條之4、第51條第5款，判決如主文。
本案經檢察官劉俊良到庭執行職務。
中    華    民    國   100    年    8     月    4     日
                刑事第二十庭  審判長法  官  郭惠玲
                                    法  官  呂政燁
                                    法  官  李桂英
以上正本證明與原本無異。
如不服本判決，應於判決送達後10日內（應抄附繕本）向本院提
出上訴狀（上訴書狀應敘述具體理由。上訴書狀未敘述上訴理由
者，應於上訴期間屆滿後20日內補提理由書於原審法院。）。告
訴人或被害人如對於本判決不服者，應具備理由請求檢察官上訴
，其上訴期間之計算係以檢察官收受判決正本之日期為準。
                                    書記官  黃勤涵
中    華    民    國   100    年    8     月    4     日
附錄本案論罪科刑法條全文:
中華民國刑法第185條之3
服用毒品、麻醉藥品、酒類或其他相類之物，不能安全駕駛動力
交通工具而駕駛者，處 1 年以下有期徒刑、拘役或科或併科 15
萬元以下罰金。
中華民國刑法第185條之4
駕駛動力交通工具肇事，致人死傷而逃逸者，處 6 月以上 5 年
以下有期徒刑。